臺灣板橋地方法院刑事判決　　　　　　　101年度訴字第225號
公　訴　人　臺灣板橋地方法院檢察署檢察官
被　　　告　張晉愷
指定辯護人　本院公設辯護人湯明純
上列被告因毒品危害防制條例案件，經檢察官提起公訴（100 年
度偵字第21035號），本院判決如下：
    主  文
張晉愷轉讓第三級毒品，處有期徒刑月，如易科罰金，以新臺
幣壹仟元折算壹日。
被訴販賣第三級毒品部分，均無罪。
    事  實
一、張晉愷明知愷他命（Ketamine，俗稱K 他命）係屬毒品危害
    防制條例第2 條第2 項第3 款所規定之第三級毒品，不得轉
    讓、持有，竟仍基於轉讓第三級毒品之犯意，於民國100 年
    3 月間，在其位於新北市○○區○○路388 巷10之1 號住處
    ，將數量不詳、可供施用一次份量之愷他命無償轉讓予劉承
    宗施用。嗣於100 年7 月19日晚間8 時許，在上址住處為警
    搜索查獲，並扣得愷他命2 包（淨重共計11.9750 公克、驗
    餘淨重共計11.9745 公克，起訴書誤載為1 包）、電子磅秤
    1 台及分裝袋135 個等物品，始悉上情。
二、案經新北市政府警察局海山分局移請臺灣板橋地方法院檢察
    署檢察官偵查後起訴。
    理  由
壹、證據能力部分：
一、按被告以外之人於審判外之言詞或書面陳述，除法律有規定
    者外，不得作為證據，刑事訴訟法第159 條第1 項定有明文
    。是證人劉承宗於警詢中所為之陳述既屬被告張晉愷以外之
    人於審判外之陳述，復又查無可信之特別情況，揆諸前揭法
    律規定，即不得作為認定被告犯罪事實之證據。
二、按被告以外之人於偵查中向檢察官所為之陳述，除顯有不可
    信之情況者外，得為證據，刑事訴訟法第159 條之1 第2 項
    定有明文，此係因上開偵查中向檢察官所為之陳述雖仍為審
    判外之陳述，但立法者衡量刑事訴訟法規定檢察官代表國家
    偵查犯罪、實施公訴，依法有訊問被告、證人、鑑定人之權
    ，且實務運作時，偵查中檢察官向被告以外之人所取得之陳
    述，原則上均能遵守法律規定，不致違法取供，其可信性極
    高，為兼顧理論與實務為由，而對「被告以外之人於偵查中
    向檢察官所為之陳述」，例外規定除有顯不可信之情況者外
    ，得為證據。本件證人劉承宗於偵查中就被告轉讓愷他命予
    伊部分向檢察官所為之證述業經具結，而被告就此部分為認
    罪之表示，其與辯護人於本院審理中復未就此部分聲請傳喚
    證人劉承宗到庭，可認被告、辯護人方面就被告已認罪之轉
    讓愷他命行為部分，並無對證人劉承宗行使詰問權之意思，
    從而證人劉承宗於本院審理時縱未到庭就此部分證述接受被
    告、辯護人之詰問，亦無妨礙被告詰問權之情形，當仍符合
    法定程序。又證人劉承宗於偵查中既經具結願負偽證罪之刑
    事責任，在證據能力方面亦可認其所為證述之真實性可獲初
    步之確保。準此，證人劉承宗在偵查中就被告轉讓愷他命部
    分向檢察官所為之證述，尚難認有「顯不可信」之情況，應
    有證據能力。
三、至證人劉承宗於偵查中就被告販賣第三級毒品愷他命部分向
    檢察官所為之證述雖亦經具結，惟司法院大法官會議釋字第
    582 號解釋意旨業已闡明，為保障被告詰問證人之訴訟上防
    禦權，並有助於公平審判及發見真實之實現，以達成刑事訴
    訟之目的，證人於審判中應依人證之法定程序，到場具結陳
    述，並接受被告之詰問，其陳述始得作為認定被告犯罪事實
    之判斷依據。至於證人先前於審判外之陳述，依法律特別規
    定得作為證據者，除客觀上不能受詰問者外，於審判中，仍
    應依法踐行詰問程序等語。準此，本件證人劉承宗於偵查中
    就被告是否販賣愷他命部分為證述時，被告並未在場，無從
    當面對質或詰問，於本院審理中經合法傳喚、拘提，證人劉
    承宗復均未到庭就其於偵查中所為此部分之證述接受被告、
    辯護人之詰問，致無法保障被告之防禦權，無法踐行此部分
    之法定調查程序，揆諸前揭說明，證人劉承宗於偵查中就被
    告販賣愷他命部分向檢察官所為之證述，即不能作為認定被
    告此部分犯罪事實之判斷依據。
貳、有罪部分：
一、上開轉讓愷他命予劉承宗之事實，業據被告於警詢、偵查及
    本院審理時均供承不諱，核與證人劉承宗於偵查中就此部分
    所證被告確實曾請過伊等語（參見100 年度偵字第21035 號
    偵查卷第64頁）大致相符，並有愷他命2 包扣案可資佐證；
    上開扣案愷他命經送鑑定結果，確實含有愷他命成分乙節，
    亦有交通部民用航空局航空醫務中心100 年8 月12日航藥鑑
    字第1004138 號毒品鑑定書1 份附卷可稽，足證被告有取得
    愷他命之管道，益徵被告上開不利於己之自白與事實相符，
    堪信為真實。據此，本案事證明確，被告轉讓第三級毒品之
    犯行，堪以認定，應依法論科。
二、論罪科刑部分：
(一)按愷他命係毒品危害防制條例第2 條第2 項第3 款所規定之
    第三級毒品。故核被告所為，係犯毒品危害防制條例第8 條
    第3 項之轉讓第三級毒品罪。被告轉讓第三級毒品前，就該
    部分毒品乃係基於轉讓犯意而持有，故此部分持有第三級毒
    品之低度行為，應為其轉讓之高度行為所吸收，不另論罪。
    又被告對其轉讓第三級毒品部分之犯行，於偵查及本院審理
    中均自白不諱，此部分即應依同條例第17條第2 項之規定，
    減輕其刑。
(二)本院爰審酌被告成年後已無犯罪紀錄，有臺灣高等法院被告
    前案紀錄表一份在卷可按，素行尚可，惟毒品之流通及持有
    ，危害國人身心健康及社會秩序，已為國法所厲禁，被告明
    知此情，除自身施用毒品愷他命外，更提供他人施用，足見
    其守法觀念欠缺，應予非難；兼衡被告犯罪之動機、目的、
    手段及犯罪後坦承此部分之犯行等一切情狀，量處如主文所
    示之刑，並諭知如易科罰金之折算標準，以資懲儆。
(三)扣案之愷他命2 包（淨重共計11.9750 公克、驗餘淨重共計
    11.9745 公克，起訴書誤載為1 包）、電子磅秤1 台及分裝
    袋135 個等物，被告除於本院準備程序中曾供稱愷他命係伊
    所有欲供己施用外（參見本院101 年3 月30日準備程序筆錄
    第3 頁），於偵查及本院審理中均稱上開扣案物品非其所有
    ，而係朋友寄放在伊處云云。惟按不論上開物品是否為被告
    所有，本案被告係於100 年3 月間轉讓愷他命予劉承宗，而
    上開物品係於同年7 月19日方查獲扣案，除可供證明被告確
    有取得愷他命之管道外，尚難認扣案物品與其相隔約四個月
    前之轉讓行為有直接關聯，本院即均不予宣告沒收，附此敘
    明。
、無罪部分：
一、公訴意旨另以：被告張晉愷明知愷他命為毒品危害防制條例
    所定之第三級毒品，不得販賣，竟仍基於販賣毒品之犯意，
    於100 年7 月3 日下午3 時許、同年月15日晚間7 時許，在
    上開新北市○○區○○路388 巷10之1 號住處，均以新臺幣
    （下同）400 元之價格，各販賣愷他命1 小包予劉承宗。因
    認被告此二次所為，均係涉犯毒品危害防制條例第4 條第3
    項之販賣第三級毒品罪等語。
二、按犯罪事實應依證據認定之，無證據不得認定犯罪事實；又
    不能證明被告犯罪者，即應諭知無罪之判決，刑事訴訟法第
    154 條第2 項、第301 條第1 項分別定有明文。次按認定犯
    罪事實所憑之證據，雖不以直接證據為限，間接證據亦包括
    在內，然而無論直接證據或間接證據，其為訴訟上之證明，
    須於通常一般人均不致有所懷疑，而得確信其為真實之程度
    者，始得據為有罪之認定，倘其證明尚未達到此一程度，而
    有合理之懷疑存在時，即難遽採為不利被告之認定，最高法
    院88年度臺上字第954 號判決意旨可資參照。
三、本件公訴意旨認被告涉犯毒品危害防制條例第4 條第3 項之
    販賣第三級毒品罪，無非係以被告於偵查中坦承劉承宗曾到
    過伊上開住處之供述、證人劉承宗於警詢及偵查中之證述、
    扣案愷他命2 包、電子磅秤1 台、分裝袋135 個等物及上開
    毒品鑑定書為其主要論據。訊據被告堅決否認有販賣第三級
    毒品之犯行，辯稱：伊雖曾於100 年3 月間在上開住處無償
    轉讓愷他命予劉承宗一次，但同年7 月間並未與劉承宗見面
    ，更未販賣愷他命予劉承宗等語。
四、經查：
(一)被告與劉承宗為友人關係，劉承宗曾到過被告住處，而被告
    為警查獲時經扣得上開愷他命2 包、電子磅秤1 台、分裝袋
    135 個等物，可徵被告確有取得愷他命之管道等事實，為被
    告所供承不諱，且有上開毒品鑑定書一紙附卷可稽暨前揭物
    品扣案可資佐證，是此部分之事實固堪認定，合先敘明。
(二)證人劉承宗於警詢及偵查中就被告是否販賣愷他命部分所為
    之證述，均無證據能力，業如前述，即皆不得作為認定被告
    此部分犯罪事實之證據。扣案之愷他命2 包既非公訴意旨所
    指被告當時販賣予劉承宗之愷他命，數量亦非甚鉅，至多僅
    能證明被告有取得愷他命之管道及有施用愷他命之習慣等事
    實，尚不能證明被告於100 年7 月間仍有與劉承宗見面，並
    販賣、交付愷他命予劉承宗之行為。至扣案之分裝袋及電子
    磅秤等物僅為分裝及秤量毒品之工具，除可供販毒者秤重分
    裝毒品後販賣外，一般單純施用毒品者，有時亦會用以秤重
    分裝後便利攜帶外出施用，或使用電子磅秤測量購入之毒品
    份量是否足夠，避免遭賣家欺騙，是分裝袋及電子磅秤本身
    ，就販賣毒品案件而言，關聯性較為薄弱，不論有無此等物
    品，就被告是否有販賣毒品之行為，在證明力方面，並無顯
    著影響。另被告雖供承劉承宗曾到過伊上開住處，然其係指
    劉承宗於同年3 、4 月間曾到過伊住處（參見100 年度偵字
    第21035 號偵查卷第71頁），並非指劉承宗於同年7 月間亦
    曾到過被告住處，況縱使劉承宗於同年7 月間曾到過被告住
    處，亦不表示被告即有在其住處販賣愷他命予劉承宗之行為
    ，自不能僅憑劉承宗曾到過被告住處即遽為不利於被告之認
    定，要屬當然，。
五、綜上所述，本件證人劉承宗於警詢、偵查中就此部分所為之
    證述既無證據能力，其餘公訴意旨所引證據至多僅能證明被
    告與證人劉承宗為朋友關係，被告曾在其上開住處轉讓愷他
    命予劉承宗、被告本人有施用愷他命之習慣及取得愷他命之
    管道等事實，並無法證明被告於100 年7 月間仍有與劉承宗
    見面及交付愷他命予劉承宗並收取價款之行為，是本院對被
    告是否於上開時、地確有販賣愷他命予劉承宗二次乙節，認
    猶有合理之懷疑，尚未達有罪之確信。此外，復查無其他積
    極證據足資證明被告確有公訴意旨所指之販賣第三級毒品愷
    他命之犯行，揆諸前揭法條及判決意旨，既不能證明被告犯
    罪，自應就此部分諭知被告無罪之判決。
據上論斷，應依刑事訴訟法第299 條第1 項前段、第301 條第1
項，毒品危害防制條例第8 條第3 項、第17條第2 項，刑法第11
條前段、第41條第1 項前段，判決如主文。
本案經檢察官褚仁傑到庭執行職務。
中    華    民    國   100    年    6     月    13    日
                  刑事第二十一庭審判長法  官  張紹省
                                      法  官  王瑜玲
                                      法  官  林維斌
以上正本證明與原本無異。
如不服本判決應於收受送達後10日內向本院提出上訴書狀，並應
敘述具體理由；其未敘述上訴理由者於上訴期間屆滿後20日內向
本院補提理由書（均須按他造當事人之人數附繕本）「切勿逕送
上級法院」。
                                      書記官  張馨尹
中    華    民    國   101    年    6     月    13    日
附錄本案論罪科刑法條全文：
毒品危害防制條例第8條第3項
轉讓第三級毒品者，處三年以下有期徒刑，得併科新臺幣三十萬
元以下罰金。